【裁判字號】    95,簡上,32
【裁判日期】    950731
【裁判案由】    傷害
【裁判全文】
臺灣臺北地方法院刑事判決              95年度簡上字第32號
上  訴  人
即  被  告  甲○○
選任辯護人  吳孟玲律師
上  訴  人
即  被  告  乙○○
                      之2
上列上訴人因被告傷害案件，不服本院中華民國94年12月27日94
年度簡字3086號第一審刑事簡易判決（檢察官聲請簡易判決處刑
案號：臺灣臺北地方法院檢察署94年度調偵字第594 號），提起
上訴，本院管轄之第二審合議庭判決如下：
    主  文
上訴駁回。
甲○○、乙○○均緩刑貳年。
    事  實
一、乙○○於民國94年6 月16日晚間22時50分許，在臺北市○○
    區○○路2段281巷28號前，見其妻丙○○與甲○○共乘計程
    車返抵上址，丙○○下車後，乙○○即趨前探入計程車內找
    甲○○理論，二人發生口角，進而分別基於傷害之犯意，互
    相以拳腳及公事包毆擊對方，致乙○○受有右手臂、右前臂
    、右手多處挫傷、右下肢挫傷約1.0公分乘1.0公分、左上肢
    多處挫傷瘀腫等傷害，甲○○亦因而受有右側眼角及右下眼
    瞼皮下出血傷3公分乘2公分、右下頷擦傷1.5公分乘0.5公分
    、右側鼻翼外側裂傷1.5公分乘0.5公分、上、下唇破皮傷共
    約2公分乘2公分、左下眼瞼及左側顏面皮下出血傷共約3 公
    分乘3公分、左手前臂多處擦傷共約18公分乘6 公分等傷害。
二、案經乙○○、甲○○訴由臺北市政府警察局萬華分局報告臺
    灣臺北地方法院檢察署檢察官偵查後，聲請以簡易判決處刑
    。
    理  由
一、訊據上訴人即被告甲○○矢口否認有前揭傷害犯行，辯稱：
    當時伊並未還手打乙○○，乙○○身上的傷可能是他自己打
    人時撞到車門框所造成等語。惟查：上揭上訴人即被告乙○○、甲○○互相傷害之事實，業據被告乙○○於警詢時及原
    審訊問時坦白供承明確（見94年度偵字第13474號卷第5頁、
    原審卷第56頁），並經告訴人乙○○於偵查中指述被告甲○○（見同上偵卷第27、28、44頁）、及告訴人甲○○在偵查
    中指述被告乙○○（見同上偵卷第27、44頁）傷害犯行明確
    ，復有證人林國賢於偵查中證稱：當天晚上伊當班，看見乙○○站在戶外，後來一部計程車進來，見丙○○下車，乙○○就迎向計程車，對車內的人喊「你給我下車」，隨後乙○○身體進入車內，因該計程車的隔熱紙顏色很深，伊看不見
    車內情形，但有聽見肢體上接觸打架的聲音，後來是因有車
    子要過，伊才制止渠等的衝突，讓該計程車離開，前後過程
    約1至2分鐘等語（見94年度偵字第13474 號卷第43頁），以
    及證人丙○○於本院審理時具結證稱：94年6 月16日晚上10
    時50分許，伊與同事甲○○共同搭計程車至臺北市○○區○○路2段281巷28號前下車，就發現門口有乙○○及警衛林國
    賢二人，伊下車後，乙○○就衝向前，當時車門尚未關起來
    ，乙○○就對著計程車裡面一直揮拳，伊是站在乙○○及林
    國賢後面，當乙○○對著車內揮拳時，伊看不見甲○○，但
    林國賢把乙○○推開後，伊擠到車門口時才看得到甲○○等
    語（見本院95年7月12日審判筆錄第3、4、9、10頁）可資佐
    證，且據證人丙○○前開證言，其並未全程目睹被告二人衝
    突之經過，故其證稱未見被告甲○○毆打乙○○乙節，尚難
    據為被告甲○○有利之認定。又被告乙○○、甲○○分別均
    受有上揭事實攔所載傷害之事實，亦分別有臺北市立和平醫
    院診斷證明書、景美醫院診斷證明書各1紙在卷足憑（見94
    年度偵字第13474號卷第16、17頁）。顯見被告乙○○、甲○○所受之傷確係因與對方互毆所造成。本案事證明確，被
    告乙○○、甲○○之傷害犯行，可以認定。
二、論罪科刑：
  (一)核被告甲○○、乙○○所為，均係犯刑法第277條第1項之罪
    。原審以被告甲○○、乙○○罪證明確，適用刑法第277 條
    第1項、修正前刑法第41條第1項前段，罰金罰鍰提高標準條
    例第1條前段、廢止前罰金罰鍰提高標準條例第2條之規定，
    並審酌被告二人均無任何前科紀錄，素行良好，然因感情糾
    紛，不循法律途徑處理，竟訴諸暴力解決，其二人彼此互毆
    拳腳相向，實無可取，另考量被告乙○○所受之傷勢係前揭
    「右手臂、右前臂、右手多處挫傷、右下肢挫傷、左上肢多
    處挫傷、瘀腫」等手部挫傷、瘀腫之傷害，傷勢較屬輕微；
    惟被告甲○○所受之傷勢則係前述「右側眼角及右下眼瞼皮
    出血、右下頷擦傷、右側鼻翼外側裂傷、上下唇破皮、左下
    眼瞼及左側顏面皮下出血、左手前臂多處擦傷」等眼部、顏
    面及手臂擦裂傷之傷勢，已影響外觀容貌，傷勢自屬較為嚴
    重等一切情狀，分別量處甲○○拘役三十日、乙○○拘役五
    十日，並分別諭知易科罰金之折算標準。本院經核原審認事
    用法，並無不當，量刑亦稱妥適。應附帶說明者，被告行為
    時有效之刑法第41條第1 項前段規定：「犯最重本刑為五年
    以下有期徒刑以下之刑之罪，而受六個月以下有期徒刑或拘
    役之宣告，因身體、教育、職業、家庭之關係或其他正當事
    由，執行顯有困難者，得以一元以上三元以下折算一日，易
    科罰金。」。又被告行為時之易科罰金折算標準，依修正前
    罰金罰鍰提高標準條例第2 條前段（現已刪除）規定，就其
    原定數額提高為一百倍折算一日，亦即被告行為時之易科罰
    金折算標準，應以銀元三百元折算一日，經折算為新臺幣後
    ，應以新臺幣九百元折算為一日。惟95年7月1日起施行之刑
    法第41條第1 項前段規定：「犯最重本刑為五年以下有期徒
    刑以下之刑之罪，而受六個月以下有期徒刑或拘役之宣告者
    ，得以新臺幣一千元、二千元或三千元折算一日，易科罰金
    」。比較修正前後之易科罰金折算標準，以修正前之規定，
    較有利於被告，應依修正後刑法第2條第1項前段之規定，適
    用修正前刑法第41條第1 項前段規定，定其折算標準。其次
    ，修正刑法係自95年7月1日起施行，在此之前，刑法分別編
    有關罰金刑之貨幣單位係銀元；且依刑法分則編應處罰金者
    ，應適用罰金罰鍰提高標準條例第1條、第4條之規定；亦即
    應按各該具體條文制定或修正之時間先後，定其提高之倍數
    。惟被告行為後，刑法施行法增訂第1之1條，於95年6 月14
    日經總統公布，並自同年7月1日起施行；該條規定：「中華
    民國九十四年一月七日刑法修正施行後，刑法分則編所定罰
    金之貨幣單位為新臺幣。九十四年一月七日刑法修正時，刑
    法分則編未修正之條文定有罰金者，自九十四年一月七日刑
    法修正施行後，就其所定數額提高為三十倍。但七十二年六
    月二十六日至九十四年一月七日新增或修正之條文，就其所
    定數額提高為三倍」。亦即自95年7月1日起，刑法分則編所
    定罰金之貨幣單位，由原來之銀元改為新臺幣；且94年1月7
    日刑法修正時，刑法分則編未修正之條文定有罰金者，自95
    年7月1日起，有關罰金之數額提高為30倍。而本件被告二人
    均係犯刑法第277條第1項之罪，該罪有罰金刑之處罰，且自
    24年7月1日施行後即未再修正，依增訂刑法施行法第1之1條
    之規定，其罰金以新臺幣為單位，數額應提高30倍。此與修
    正前之罰金以銀元為單位，適用罰金罰鍰提高標準條例之結
    果應提高10倍者，對被告而言，並無不利（新臺幣與銀元之
    比例為1：3，換算結果，亦為30倍）。依修正後刑法第2 條
    第1 項前段之規定，自應適用修正前之規定。依上所述，原
    審法院雖未及比較適用，然經本院比較新舊法之結果，仍應
    適用被告行為時之法律，亦即原審判決適用之法律並無不當
    ，自不構成撤銷之原因，併此敘明。
  (二)被告乙○○上訴意旨認為原審對伊論處之刑度較對甲○○所
    論處者重，有失公平，然原審已考量被告二人所受傷勢輕重
    及受傷部位不同，而分別量處被告二人之刑，並無失衡之情
    形，被告乙○○指原審判決對被告二人之量刑不公允；以及
    被告甲○○上訴意旨否認傷害犯行，均難認有理由，被告二
    人上訴應予駁回。
  (三)末查，依卷附之臺灣高等法院被告二人前案紀錄表，可知被
    告甲○○、乙○○二人均未曾因故意犯罪受有期徒刑以上刑
    之宣告，本案係偶發之衝突，且本院審理時被告甲○○、乙○○已達成和解，並相互諒宥，互不追究，有本院95年7 月
    12日審判筆錄在卷可按（見該筆錄第17頁），經此起訴審判
    後，當能知所警惕，應無再犯之虞，本院認被告甲○○、乙○○二人所宣告之刑以暫不執行為適當，爰併諭知緩刑二年
    ，以策自新。
據上論斷，應依刑事訴訟法第455條之1 第1項、第3項、第368條
，修正後刑法第74條第1項第1款，判決如主文。
本案經檢察官陳淑雲到庭執行職務。
中    華    民    國    95    年    7     月    31    日
                  刑事第五庭審判長法  官  黃程暉
                                  法  官  李宜娟
                                  法  官  賴秀蘭
以上正本證明與原本無異。
不得上訴。
                                  書記官  陳惠娟
中    華    民    國    95    年    8     月    8     日
附錄：本案論罪科刑法條全文
刑法第277條：
傷害人之身體或健康者，處 3 年以下有期徒刑、拘役或 1 千元
以下罰金。
犯前項之罪因而致人於死者，處無期徒刑或7 年以上有期徒刑；
致重傷者，處3年以上10年以下有期徒刑。


司法院資訊處製作；財團法人民間司法改革基金會備份。
